臺灣士林地方法院民事裁定
111年度抗字第148號
抗  告  人  好口杯股份有限公司
兼
法定代理人  徐國瑞  

相  對  人  興創有限合夥
法定代理人  中租雲端服務股份有限公司
            陳鳳龍  


上列當事人間本票裁定事件，抗告人對於本院司法事務官於民國
111年5月17日所為111年度司票字第5333號裁定提起抗告，本院
裁定如下：
    主  文
抗告駁回。
抗告費用新臺幣壹仟元由抗告人負擔。
    理  由
一、按執票人向本票發票人行使追索權時，得聲請法院裁定後強
    制執行，票據法第123條定有明文。又本票執票人依上開法
    條之規定，聲請法院裁定許可對發票人強制執行，係屬非訟
    事件程序，法院僅就形式上審查得否准許強制執行，此項裁
    定並無確定實體上法律關係存否之效力，如發票人倘就票據
    是否偽造或票據債務之存否有爭執，應由發票人提起確認之
    訴，以資解決。再按免除作成拒絕證書之本票，執票人聲請
    裁定准予強制執行時，毋庸提出已為付款提示之證據，票據
    債務人如主張本票未經執票人提示，依票據法第124條準用
    同法第95條但書之規定，應由票據債務人負舉證之責，此亦
    屬實體問題，自應由票據債務人另行提起訴訟解決之。
二、本件相對人在原審主張：伊執有抗告人共同簽發，發票日為
    民國110年3月26日、票面金額為新臺幣（下同）231萬2,500
    元、未載到期日、並免除作成拒絕證書之本票（下稱系爭本
    票）乙張，詎經伊提示後尚有80萬7,000元未獲清償，爰依
    法聲請裁定許可強制執行等語。
三、抗告意旨略以：兩造間雖有借貸金錢之關係，然抗告人徐國
    瑞並未簽發系爭本票，相對人所持系爭本票似為偽造之票據
    。又徐國瑞為抗告人好口杯股份有限公司（下稱好口杯公司
    ）之法定代理人，好口杯公司簽發之系爭本票本應由徐國瑞
    代表為之，則系爭本票發票人欄蓋有好口杯公司及徐國瑞之
    印章，依全體印文及旨趣，並衡諸一般社會觀念，徐國瑞僅
    係代表好口杯公司簽發系爭本票，並未與好口杯公司共同簽
    發系爭本票之意思。再者，縱系爭本票為抗告人共同簽發，
    相對人未曾向伊提示系爭本票，是相對人執系爭本票為本件
    准許強制執行之聲請自非適法。爰提起抗告，請求廢棄原裁
    定等語。
四、經查：
  ㈠本件相對人主張其執有抗告人簽發之系爭本票，經其向抗告
    人提示後未獲付款，爰依票據法第123條規定聲請裁定許可
    強制執行等情，業據相對人提出與其所述相符之系爭本票為
    證（見本院111年度司票字第5333號卷【下稱司票卷】第12
    頁）。核系爭本票已具備本票應記載事項，合於同法第120 
    條規定，且發票名義人形式上亦為抗告人，故從形式上觀之
    ，係屬有效之本票。
  ㈡抗告意旨雖主張系爭本票係好口杯公司單獨簽發云云。惟按
    在票據上簽名者，依票上所載文義負責；二人以上共同簽名
    時，應連帶負責，票據法第5條定有明文。又公司之法定代
    理人在本票上除蓋用公司印章外，又自行簽名或蓋章於本票
    者，究係以代理之意思代理公司簽發本票，抑或自為發票人
    ，而與公司負共同發票之責任，應就全體蓋章之形式及旨趣
    以及社會一般觀念而為判斷。查系爭本票之發票人欄共計8
    欄，左右各4欄（見司票卷第12頁），其左上第1欄發票人欄
    依序蓋用「好口杯股份有限公司」及「徐國瑞」之印文各1
    枚，徐國瑞並於印文上方簽署其姓名，另左上第2欄發票人
    欄則蓋用「徐國瑞」印文2枚，徐國瑞並於印文上方簽署其
    姓名，該欄並未記載徐國瑞係以好口杯公司法定代理人名義
    簽發系爭本票之旨，則由系爭本票全體記載旨趣，以社會一
    般通念而為形式上觀察，足認徐國瑞係於系爭本票左上第二
    行發票人欄以其個人名義與好口杯公司共同簽發系爭本票，
    原裁定據以准許本票強制執行，自無不合。
  ㈢至徐國瑞固主張其未曾簽發系爭本票云云，惟關於系爭本票
    是否係偽造，核屬實體上法律關係之爭執，揆諸首揭說明，
    應由徐國瑞另行提起訴訟解決，要非本件非訟程序所得審究
    ，其此部分主張亦不可採。
  ㈣抗告意旨另主張系爭本票未經提示云云。然系爭本票載有「
    本票據免除作成拒絕證書」之文字（見司票卷第12頁），且
    相對人於民事聲請本票裁定狀載明系爭本票經其於111年3月
    29日提示未獲付款等情（見司票卷第8頁），即表明其已遵
    期提示，揆諸前開規定及說明，相對人即毋庸提出已為付款
    提示之證據，而應由抗告人就其主張相對人未提示系爭本票
    乙節，負舉證之責，就此抗告人僅泛稱相對人未向其提示系
    爭本票云云，惟未提出足以推翻或反證相對人未於上開時間
    為付款提示之證明。況依前開說明，此屬相對人得否行使追
    索權之實體問題，應由抗告人另訴解決，亦非本件非訟程序
    所得審究。故其此部分主張，礙難憑採。
  ㈤綜上所述，抗告人執上開理由指摘原裁定不當，求予廢棄，
    為無理由，應予駁回。
五、爰裁定如主文。　
中　　華　　民　　國　　111 　年　　8 　　月　　23　　日
                  民事第五庭  法  官  謝佳純
以上正本係照原本作成。
本件裁定不得抗告。
中　　華　　民　　國　　111 　年　　8 　　月　　23　　日
                              書記官  陳怡文